【裁判字號】    90,交上訴,130
【裁判日期】    900919
【裁判案由】    公共危險
【裁判全文】
臺灣高等法院刑事判決                            九十年度交上訴字第一三號
    上  訴  人  臺灣士林地方法院檢察署檢察官
    被      告  乙○○
右上訴人因被告公共危險案件，不服臺灣土林地方法院九十年度交易字第七七號，中
華民國九十年六月十二日第一審判決（聲請簡易判決處刑案號：臺灣士林地方法院檢
察署八十九年度偵字第九三四八號）提起上訴，本院判決如左：
    主  文
上訴駁回。
    理  由
一、聲請簡易判決處刑意旨略以：乙○○於民國（下同）八十九年八月四日八時二十
    分許，駕駛所有車號ＨＵ－一四九九號自小客車，沿百齡球場東向西方向行駛，
    行經承德路四段六巷口欲左轉，理應注意車輛行駛時，駕駛人應注意車前狀況，
    並隨時採取必要措施，且轉彎車須讓直行先行。而依當時天侯、視線、狀況，又
    無不能注意之情事，竟疏於注意上揭規定，不慎撞及李莉羚（原名甲○以下稱李
    莉羚）所騎乘車號ＡＲＡ－二八七號重型機車，致李莉羚人車倒地，並受有左小
    腿撕裂傷之傷害（傷害部分已撤回告訴），詎乙○○肇事後，認事不關己僅隨手
    招計程車讓李莉羚乘坐送醫，未報案亦未留在現場而逃逸，經李莉羚記下車號報
    警循線查獲，因認被告涉犯刑法第一百八十五條之四之肇事致人死傷逃逸罪嫌。
二、按犯罪事實，應依證據認定之，無證據不得推定其犯罪事實；又不能證明被告犯
    罪者，應諭知無罪之判決，刑事訴訟法第一百五十四條、第三百零一條第一項分
    別定有明文。次按刑事訴訟法上所謂認定犯罪事實之證據，係指足以認定被告確
    有犯罪行為之積極證據而言，該項證據自須適合於被告犯罪事實之認定，始得採
    為斷罪資料。如未能發現相當證據，或證據不足以證明，自不能以推測或擬制之
    方法，以為裁判之基礎。又刑事訴訟上證明之資料，無論其為直接或間接證據，
    均須達於通常一般之人均不致有所懷疑，而得確信其為真實之程度，始得據為有
    罪之認定，若其關於被告是否犯罪之證明未能達此程度，而有合理性懷疑之存在
    ，致使無從形成有罪之確信，根據「罪證有疑，利於被告」之證據法則，即不得
    遽為不利被告之認定，此分別有最高法院二十九年上字第三一○五號、四十年臺
    上字第八六號、七十六年臺上字第四九八六號判例可資參。且認定犯罪事實所憑
    之證據，雖不以直接證據為限，間接證據亦包括在內；然而無論直接或間接證據
    ，其為訴訟上之證明，須於通常一般之人均不致有所懷疑，而得確信其為真實之
    程度者，始得據為有罪之認定，倘其證明尚未達到此一程度，而有合理之懷疑存
    在時，事實審法院復已就其心證上理由予以闡述，敘明其如何無從為有罪之確信
    ，因而為無罪之判決，尚不得任意指為違法（最高法院七十六年度台上字第四九
    八六號判例參照）。
三、公訴意旨認被告涉有刑法第一百八十五條之四肇事逃逸罪嫌，無非以檢視現場車
    損照片車頭嚴重損壞，告訴人亦受傷（有診斷書可參），告訴人指述，被告於車
    禍造成告訴人李莉羚受傷後，僅隨手招計程車讓告訴人就醫，未向警察機關報告
    ，亦未留下聯絡電話，即逕行駛離現場，係經告訴人記下車號始能查出被告云云
    ，並有交通事故調查報告表、士林分局警員吳振吉之所攝之現場照片及肇事逃逸
    報告（應係指台北市政府警察局土林分局交通分隊道路交通事故補充資料表、交
    通事故談話紀錄表）台北市政府警察局交通大隊八十九年八月八日函、李莉羚診
    斷證明書一紙為其論據。訊據被告乙○○固不否認於前揭時地與告訴人騎乘之機
    車發生車禍等情，惟堅詞否認有肇事逃逸之犯行，辯稱略以：「車禍發生後，我
    當時有下車，我有拿衛生紙給她止血，她要求我叫救護車，我有打，我怕救護車
    比較慢，我後來攔下計程車，把她送去醫院，我沒有給她姓名電話，但有告訴她
    車牌。」等語。經查：
(一)、公訴意旨所舉交通事故調查報告表（偵卷第十一頁）、現場照片（偵卷第十七至
    二十頁）及告訴人之診斷證明書（偵卷第五頁），僅得證明於前揭時地被告曾駕
    車與告訴人所騎乘之機車發生車禍，並致告訴人受有左小腿撕裂之傷害等情，惟
    此部分之事實被告迭於警訊、偵查、原審、本院中均不否認，並於偵查中與告訴
    人達成和解，由告訴人具狀撤回告訴，此有和解書（偵卷第三六頁）及撤回告訴
    狀（偵卷第三三頁）附卷可稽，是上開書證僅得證明被告駕駛汽車於前開時地，
    因過失肇事，致告訴人受有左小腿撕裂傷之傷害等情，然並無法證明被告於肇事
    有逃逸犯行。
(二)、告訴人李莉羚初於警訊謂：「當時我有跟對方說請幫我叫救護車，可是他拒絕後
    就離去」（偵卷第三頁反面），復於偵查稱：「我請被告幫我叫救護車，但他也
    沒叫他沒走，後來有部計程車來，我叫他留電話，不留，說不關他的事，我就記
    車牌自己坐計程車去醫院」（偵卷第二六頁反面），後又於原審及本院調查陳稱
    ：「我當時腳部有流血，被告有下車過來看我，我因為很驚慌失措，只想到醫院
    去，那時被告有招一部計程車，把我送到醫院，我有向被告要求記下他的車牌。
    」（原審卷第三五頁）、「當時我的腳有流血不止，他有拿面紙幫我止血，他有
    幫我叫救護車，他主動幫我招計程車，他有告訴我他的車號」（本院卷第二五、
    二六頁）等情，其前後指述被告是否於肇事後即行逃逸乙節不一，是其於警訊中
    所指述之情節是否為真，即屬有疑。又告訴人指述被告是否於肇事後即行逃逸乙
    節前後不一，其可能之原因或為過於緊張，或為記憶不清，或為促使和解順利達
    成，或為和解後迥護被告之詞，原因非一，尚難僅以告訴人已與被告達成和解，
    即率爾推論，告訴人於原審、本院所述情節即係因和解後迥護被告之詞，而認告
    訴人於偵查所述之情節較為可採云云。準此，亦難僅以告訴人於警訊、偵查中之
    指述，即為被告不利之認定。至警員吳振吉之肇事逃逸書面報告（偵卷第十二至
    十四頁）及台北市警查局交通大隊八十九年八月八日函（偵卷第十五頁），係依
    據告訴人所為之指述製作，而認被告有肇事逃逸之犯嫌云云，惟告訴人前後所述
    不一，尚難僅以其所指述之情節，即為被告不利之認定，業如前述，故依告訴人
    指述所製作之肇事報告書及台北市警查局交通大隊八十九年八月八日函，亦難為
    被告不利之認定。
(三)、按刑法第一百八十五條之四肇事逃逸罪之立法目的在於維護交通安全，加強救護
    ，減少被害人之死傷，促使駕駛人於肇事後能對被害人即時救護（立法理由參照
    ）。查依被告迭於偵查、原審、本院之供述略以，肇事後，曾拿衛生紙為告訴人
    止血並叫計程車載送告訴人就醫等語（偵卷第四頁反面、第二六頁、原審卷第二
    三、三八頁、本院卷第二四頁），核與告訴人於原審、本院調查所述，事故發生
    後，被告曾停車並為告訴人招呼計程車，由告訴人搭乘計程車自行就醫等情之情
    節相符（偵卷第二五頁反面、原審卷第三五頁、本院卷第二五、二六頁），並有
    台北市政府警察局交通事故談話紀錄表上記載「（對本案有無補充意見）該部Ｈ
    Ｕ－一四九九號自小客駕駛人說不關他事情，後來幫忙我攔乙部計程車乘坐就護
    ，該部ＨＵ－一四九九自小客就駕車離開現場」（偵卷第十三頁）為證，是堪認
    被告於肇事後即協助告訴人招呼計程車就醫之情事，故被告既於肇事後曾下車並
    協助告訴人就醫，依前述說明即與肇事逃逸罪之構成要件有間，尚難以該罪相繩
    。至被告協助告訴人就醫後，離去時未留下聯絡電話、未報案亦未留在現場待警
    到場處理，尚與刑法第一百八十五條之四之肇事逃逸罪無涉。
四、綜上，本案尚未達於通常一般人均不致有所懷疑，得確信其為真實之程度，而有
    合理性懷疑之存在，本院無從確信被告有公訴人所訴之肇事逃逸犯嫌，既不能證
    明被告犯罪，根據「罪證有疑，利於被告」之證據法則，依法應為被告無罪之諭
    知。原審以不能證明被告犯罪而為無罪之諭知，經核原判決並無違誤，檢察官提
    起上訴仍執陳詞略以：「告訴人於原審翻異前詞，係為和解後迥護被告之詞，不
    足採信，又依常情若非肇事逃逸顯有不留下姓名、電話等連絡方式，而僅留下車
    牌號碼」云云，但據前論述已足認被告並無檢察官上訴意旨所認之情節，是檢察
    官上訴顯以推測之詞，指摘原判決不當，其請求撤銷改判，為無理由，應予駁回
    。
五、據上論斷，應依刑事訴訟法第三百六十八條，判決如主文。
本案經檢察官王安明到庭執行職務。
中      華      民      國    九十      年      九      月     十九     日
                              臺灣高等法院刑事第七庭
                                  審判長法  官  吳  啟  民
                                        法  官  林  瑞  斌
                                        法  官  施  俊  堯
右正本證明與原本無異。
如不服本判決應於收受送達後十日內向本院提出上訴書狀，其未敘述上訴之理由者並
得於提起上訴後十日內向本院補提理由書（均須按他造當事人之人數附繕本）。
                                        書記官  顏  志   豪
中      華      民      國    九十      年      九      月     十九     日


司法院資訊處製作；財團法人民間司法改革基金會備份。
